最高法院刑事判決　　　　　　　　　 111年度台上字第1626號
上　訴　人　廖國坤



上列上訴人因違反毒品危害防制條例等罪案件，不服臺灣高等法
院臺中分院中華民國110 年12月29日第二審判決（110 年度上訴
字第1674號，起訴案號：臺灣臺中地方檢察署110 年度偵字第91
23號），提起上訴，本院判決如下：
    主  文
原判決撤銷，發回臺灣高等法院臺中分院。
    理  由
一、本件原判決認定上訴人廖國坤有如其事實欄所載販賣第二級
    毒品甲基安非他命犯行，因而維持第一審論處上訴人販賣第
    二級毒品共3 罪刑，及諭知相關沒收、追徵之判決，駁回上
    訴人在第二審之上訴。固非無見。
二、惟查：
（一）毒品危害防制條例第17條第1 項規定：犯第4 條至第8 條
      、第10條或第11條之罪，供出毒品來源，因而查獲其他正
      犯或共犯者，減輕或免除其刑。則依卷內證據資料，被告
      倘已供出毒品來源，嗣後偵查機關是否因而查獲其他正犯
      或共犯，既攸關被告有無減輕或免除其刑之適用，自屬刑
      事訴訟法第163 條第2 項但書「對被告之利益有重大關係
      事項」，法院應依職權調查之。
（二）上訴人於原審審理時陳稱其供出毒品來源，並提供證據資
      料予檢警追查一節，原判決雖以：臺灣臺中地方檢察署（
      下稱臺中地檢）覆稱：目前未有因上訴人之供述查獲其他
      正犯或共犯之情形，以及臺中市政府警察局清水分局覆稱
      ：「本案上訴人坦承毒品上手為『蔡淑貞』與『劉志焜』
      ，有關『蔡淑貞』部分，上訴人於民國110 年1 至2 月間
      有前往梧棲區○○路7-11大維門市○○○區○○路00號1
      樓）、全家超商海王子店（梧棲區○○路000 號）與犯嫌
      蔡淑貞毒品交易，經調閱路口監視器證實上訴人確實有駕
      駛出租車輛，前往上揭交易地點與蔡女會面，惟蔡女於同
      年11月2 日遭臺中地檢發佈毒品危害防制條例通緝，尚無
      法查緝到案」、「另毒品上手『劉志焜』，本分局經調閱
      劉嫌名下帳戶資料發現確實有與上訴人相關交易金流數筆
      ，經本分局前往屏東看守所借詢嫌疑人劉志焜，劉嫌否認
      有與廖男毒品交易，供稱兩人有金錢交易係因債務糾紛，
      本分局正彙整相關卷證後再行移請臺中地檢偵辦」各等語
      ，因認上訴人無毒品危害防制條例第17條第1 項減免其刑
      規定之適用。惟上開臺中市政府警察局清水分局函已敘明
      上訴人所指毒品來源劉志焜，有具體事證可佐，且擬移送
      臺中地檢偵辦。又劉志焜涉嫌於110 年1 月26日下午某時
      許，以新臺幣28,000元，販賣甲基安非他命17.5公克予上
      訴人（其中7 公克為陳麗玲與上訴人合資購買）等情，經
      上訴人及陳麗玲分別指證明確，業經提起公訴，有本院卷
      附臺中地檢檢察官110 年度偵字第34441 號起訴書可稽。
      且上訴人指證向劉志焜購買甲基安非他命之時間，均在本
      件上訴人被訴販賣甲基安非他命犯行之前。則上訴人所供
      其甲基安非他命來源為劉志焜一節是否實在及有無因而查
      獲？仍有疑義。此攸關上訴人所犯販賣第二級毒品罪有無
      上開減免其刑規定之適用，饒有進一步調查、釐清之必要
      。原判決未詳為調查、審酌，遽行判決，依上開說明，容
      有調查職責未盡之違誤。
三、上訴意旨指摘原判決違法，為有理由，且原判決上開違誤，
    影響事實之確定，本院無可據以為裁判，應認原判決有撤銷
    發回更審之原因。
據上論結，應依刑事訴訟法第397 條、第401 條，判決如主文。
中    華    民    國   111    年    5     月    12    日
                  刑事第五庭審判長法  官  李  錦  樑  
                                  法  官  周  政  達  
                                  法  官  林  孟  宜  
                                  法  官  錢  建  榮  
                                  法  官  吳  淑  惠  
本件正本證明與原本無異
                                  書記官
中    華    民    國   111    年    5     月    19    日